【裁判字號】    95,訴,601
【裁判日期】    950630
【裁判案由】    違反槍砲彈藥刀械管制條例
【裁判全文】
臺灣彰化地方法院刑事判決               95年度訴字第601號
公  訴  人  臺灣彰化地方法院檢察署檢察官
被      告  甲○○
選任辯護人  王能幸律師
上列被告因違反槍砲彈藥刀械管制條例案件，經檢察官提起公訴
（95年度偵字第659 號），本院判決如下：
    主    文
甲○○未經許可，持有可發射子彈具有殺傷力之改造手槍，處有
期徒刑年壹月，併科罰金新臺幣伍萬元，罰金如易服勞役，以
新臺幣玖佰元即銀元佰元折算壹日。
扣案之仿WALTHER 廠PPK/S 型半自動手槍製造之玩具手槍換裝土
造金屬槍管而成之改造手槍壹枝（含彈匣壹個，槍枝管制編號：
0000000000號）沒收之。
    犯罪事實
一、甲○○明知具殺傷力之改造槍枝，係屬槍砲彈藥刀械管制條
    例所管制之物品，非經中央主管機關許可，不得持有，竟因
    好奇及好玩心理，於民國94年12月中旬某日，在彰化縣溪湖
    鎮○○里○○路「小天使公園」內垃圾桶旁之草叢裡拾獲他
    人以紅色塑膠袋包裝後所丟棄，具殺傷力之仿WALTHER 廠PP
    K/S 型半自動手槍製造之玩具手槍換裝土造金屬槍管而成之
    改造手槍1 枝（含彈匣1 個，槍枝管制編號：0000000000號
    ）後，即基於持有可發射子彈具有殺傷力改造手槍之犯意，
    將上開改造手槍攜回家中，未經許可而持有上開改造手槍1
    枝；後於95年1 月1 日凌晨1 時許，甲○○為顯威風，乃攜
    帶上開改造手槍前往彰化縣溪湖鎮○○街「天堂KTV 」內與
    友人飲酒、唱歌，席間因該改造手槍不慎掉出，經人查覺而
    向警方檢舉一位綽號「大胖銘」（台語）之人持有改造手槍
    ；甲○○嗣即將上開改造手槍1 枝及同日拾獲未具殺傷力之
    土造子彈4 顆，以拾獲時包裝上開槍彈之紅色塑膠袋包裝後
    ，藏放在彰化縣溪湖鎮○○路「霖肇宮」後方公園草叢內。
    嗣於95年1 月11日上午，由彰化縣警察局溪湖分局警員楊閔
    吉依檢舉人所提供之資訊，請彰化縣溪湖鎮一位洪姓人士代
    為聯絡該綽號「大胖銘」之人到警局，同日上午約11、12時
    許，綽號「大胖銘」之甲○○至溪湖分局，經楊閔吉確認其
    綽號為「大胖銘」後，始告知甲○○其經他人檢舉持有改造
    手槍之事，至此甲○○始向警方供出上情，並帶同警方至彰
    化縣溪湖鎮○○路「霖肇宮」後方公園草叢內起出其所藏放
    之改造手槍1 枝（含彈匣1 個）及未具殺傷力之土造子彈4
    顆。
二、案經彰化縣警察局溪湖分局報請臺灣彰化地方法院檢察署檢
    察官偵查起訴。
    理    由
一、上揭犯罪事實業據被告甲○○迭於警詢、偵查及本院審理時
    坦承不諱，並經證人即查獲員警楊閔吉於本院審理時證述明
    確，且上開查扣之改造手槍1 枝，經送內政部警政署刑事警
    察局以性能檢驗法及試射法鑑定結果認為：「送鑑改造手槍
    壹枝（槍枝管制編號：0000000000號），認係由仿WALTHER
    廠PPK/S 型半自動手槍製造之玩具手槍換裝土造金屬槍管而
    成之改造手槍，機械性能良好，可擊發適用子彈，認具殺傷
    力。」等情，有該局於95年3 月16日所出具之刑鑑字第0950
    013353號槍彈鑑定書1 份附卷可稽，是該扣案之仿WALTHER
    廠PPK/S 型半自動手槍製造之玩具手槍換裝土造金屬槍管而
    成之改造手槍1 枝，確係具有殺傷力無誤；此外，復有被告
    帶同警方起出上開改造手槍之照片6 張附卷可稽，足徵被告
    上開自白與事實相符，足堪採信，本件事證明確，被告犯行
    洵堪認定。
二、至被告及辯護人雖以：95年1 月11日係被告主動帶上開改造
    手槍至警察局報繳，是警察問說該槍本來藏放何處，被告才
    帶警察至「霖肇宮」後方公園，並在該處拍照，被告應符合
    自首云云。惟：
  (一)按刑法第62條所謂發覺，固非以有偵查犯罪權之機關或人員
    確知其人犯罪無誤為必要，而於對其發生嫌疑時，即得謂為
    已發覺；但此項對犯人之嫌疑，仍須有確切之根據得為合理
    之可疑者，始足當之，若單純主觀上之懷疑，要不得謂已發
    生嫌疑（最高法院72年台上字第641 號判例意旨參照）。是
    倘有偵查權之人已有確切之根據，得合理懷疑特定人涉有特
    定犯罪嫌疑，即可謂已「發覺」犯罪，再無自首之適用，此
    於槍砲彈藥刀械管制條例第18條第1 項所稱之「自首」，亦
    當為相同之解釋。
  (二)查證人楊閔吉於本院作證時，明確證稱：其係接獲有人檢舉
    稱有一位綽號「大胖銘」之人曾於95年1 月1 日凌晨攜帶改
    造手槍至溪湖果菜市場附近之KTV ，且溪湖鎮一位洪姓人士
    認識該「大胖銘」之人，其乃於95年1 月11日上午請該洪姓
    人士代為聯絡「大胖銘」，但為避免「大胖銘」逃逸，其當
    時未告知洪姓人士其找「大胖銘」之事由，後當日約11、12
    時許，甲○○由洪姓人士陪同至警局，甲○○並問其找伊何
    事，其先確定甲○○就是「大胖銘」後，才告知伊遭檢舉持
    有改造手槍之事，嗣甲○○即很配合的供出實情；但在其告
    知檢舉乙節之前，甲○○均未主動提及其持有改造手槍之事
    ，當天甲○○亦非主動攜帶改造手槍到警局報繳等語（參本
    院審判筆錄第4-9 頁）；而被告於證人楊閔吉證述後，不但
    不爭執證人之證述，亦坦承當天確實未攜帶槍枝到警局報繳
    ，而是伊到警局經警員詢問後，才帶警員到「霖肇宮」後方
    公園起出改造手槍等語（參同上筆錄第9 頁）。則被告既係
    在警員接獲明確檢舉，且確認被告就是遭檢舉人，並告知伊
    遭檢舉非法持有改造手槍後，才坦承犯行，揆諸首揭判例意
    旨及說明，被告自無「自首」之適用，被告及辯護人認被告
    應該當於自首減刑之規定，洵屬無據。
三、核被告所為，係犯槍砲彈藥刀械管制條例第8 條第4 項之未
    經許可，持有可發射子彈具有殺傷力之改造手槍罪。爰審酌
    被告有傷害前科，素行非佳，本次被告犯罪之動機雖係一時
    好奇及好玩心態所致，惟其未經許可持有改造手槍，對社會
    治安足以造成重大影響，惡性非輕，且於持有改造手槍後又
    為顯威風，將改造手槍攜至KTV 飲酒、唱歌，所生危害社會
    風險極高，及考其犯罪後尚能坦承犯行態度良好等一切情狀
    ，量處如主文所示之刑，並就併科罰金部分諭知易服勞役之
    折算標準，以示懲儆。
四、扣案之具有殺傷力之仿WALTHER 廠PPK/S 型半自動手槍製造
    之玩具手槍換裝土造金屬槍管而成之改造手槍1 枝（含彈匣
    1 個，槍枝管制編號：0000000000號），係屬違禁物，應依
    刑法第38條第1 項第1 款之規定宣告沒收。至另同日扣案之
    土造子彈4 顆，經送內政部警政署刑事警察局鑑驗有無殺傷
    力，經以試射法鑑定結果因無法擊發，認均不具殺傷力，有
    該局上揭槍彈鑑定書在卷可參，則此土造子彈4 顆既非屬違
    禁物，亦非供本件犯罪所用或所得之物，核與刑法第38條第
    1 項所定之沒收要件俱屬不合，爰均不另為沒收之宣告，併
    此敘明。
據上論斷，應依刑事訴訟法第299 條第1 項前段，槍砲彈藥刀械
管制條例第8 條第4 項，刑法第11條前段、第42條第2 項、第38
條第1 項第1 款，罰金罰鍰提高標準條例第2 條，判決如主文。
本案經檢察官鮑慧忠到庭執行職務。
中    華    民    國    95    年    6     月    30    日
                  刑事第一庭    審判長法  官  周淡怡
                                      法  官  周莉菁
                                      法  官  吳永梁
以上正本證明與原本無異。
如不服本判決，應於判決送達後10日內，向本院提出上訴狀（須
附繕本）。
中    華    民    國    95    年    7    月     4     日
                                      書記官  陳美敏
附錄論罪科刑法條：
槍砲彈藥刀械管制條例第8 條未經許可，製造、販賣或運輸鋼筆
槍、瓦斯槍、麻醉槍、獵槍、空氣槍或第4 條第1 項第1 款所定
其他可發射金屬或子彈具有殺傷力之各式槍砲者，處無期徒刑或
5 年以上有期徒刑，併科新臺幣1 千萬元以下罰金。
未經許可，轉讓、出租或出借前項所列槍枝者，處5 年以上有期
徒刑，併科新臺幣1 千萬元以下罰金。
意圖供自己或他人犯罪之用，而犯前二項之罪者，處無期徒刑或
7 年以上有期徒刑，併科新臺幣1 千萬元以下罰金。
未經許可，持有、寄藏或意圖販賣而陳列第1 項所列槍枝者，處
3 年以上10年以下有期徒刑，併科新臺幣700 萬元以下罰金。
第 1 項至第 3 項之未遂犯罰之。


司法院資訊處製作；財團法人民間司法改革基金會備份。
